最高法院刑事判決　　　　　　九十四年度台上字第四七八七號
　　上　訴　人　甲○○
　　　　　　　　　　　　89之.
　　　　　　　　　　　　在押.
上列上訴人因強盜等罪案件，不服台灣高等法院台南分院中華民
國九十四年五月二十五日第二審判決（九十四年度上訴字第七二
號，起訴案號：台灣台南地方法院檢察署九十二年度偵字第七○
三○、七○七二號、偵緝字第八八三、一○一三號），提起上訴
，本院判決如下：
    主  文
上訴駁回。
    理  由
壹、加重強盜罪部分
按刑事訴訟法第三百七十七條規定，上訴於第三審法院，非以判
決違背法令為理由，不得為之。是提起第三審上訴，應以原判決
違背法令為理由，係屬法定要件。如果上訴理由狀並未依據卷內
訴訟資料，具體指摘原判決不適用何種法則或如何適用不當，或
所指摘原判決違法情事，顯與法律規定得為第三審上訴理由之違
法情形，不相適合時，均應認其上訴為違背法律上之程式，予以
駁回。本件原判決維持第一審論上訴人甲○○以意圖為自己不法
之所有，結夥三人以上攜帶兇器以強暴至使不能抗拒，而取他人
之物罪，判處有期徒刑捌年部分之判決，駁回上訴人在第二審之
該部分上訴。係依憑上訴人直承：民國九十二年六月十三日，曾
駕駛Ｙ八─二九九八號紅色自小客車搭載蘇斐裙（經原審以收受
他人因重大犯罪所得財物罪，判處有期徒刑陸月確定）、徐清展
，並夥同已定讞之共犯黃榮展、林嘉仁（加重強盜部分，均經原
審判處有期徒刑捌年確定）同車前往高雄縣阿蓮鄉○路村○路五
十二之一號陳瑞忠住處，由黃榮展手持西瓜刀、林嘉仁持手電筒
式信號彈進入該屋內，伊則在該住處等候等情不諱，參酌共犯黃
榮展、林嘉仁均供稱：當日係由黃榮展手持西瓜刀、林嘉仁持手
電筒式信號彈直入陳瑞忠住處二樓房間，黃榮展拿取陳瑞忠置放
在床上約一成年男子手掌大小之第一級毒品海洛因一包，林嘉仁
取得陳瑞忠之國際牌及摩托羅拉牌手機各一支，並曾動手以屋內
既有之膠帶綑綁陳瑞忠、郭明津及徐清展之雙手及蒙住眼睛；證
人郭明津證以：當日黃榮展、林嘉仁分持西瓜刀、手電筒式信號
彈進入陳瑞忠住處二樓房間後，反綁伊及陳瑞忠之雙手及蒙住眼
睛後，要求交付款項，嗣並動手搜索屋內物品各等語，扣案之陳
瑞忠前開手機二支及已擊發之手電筒式信號彈一支等證據資料，
而為論斷，已敘述其所憑之證據及認定之理由。而以上訴人否認
有加重強盜之犯行，並辯稱：因伊與黃榮展之前向陳瑞忠所購買
之毒品數量不足，故於當天前往要索取不足之差額，伊本人並未
上樓強盜陳瑞忠等人，並無不法所有之意圖云云，係飾卸之詞，
無足採取，在理由內依憑調查所得證據，詳加指駁；並說明：上
訴人於原審所舉之證人陳世寶雖證稱：案發前，陳瑞忠販賣予上
訴人之毒品海洛因之品質不好云云，以證明本件係要求補足毒品
數量所引起。惟依警方事後至陳瑞忠前開住處房間勘驗結果，發
現房間東側木製衣櫥下層呈開啟狀，床上有散落之皮夾、手提包
及金融卡，臥房床舖上散落皮夾二個、手提包一個、提款卡一張
，皮夾及手提包內均已無發現金錢，臥房床頭櫃上有一紅色雙層
置物盒，置物盒上層已遭翻轉覆蓋於下層置物盒，且置物盒蓋子
亦已翻轉夾於置物盒上、下層之間等情，有台南縣警察局現場勘
察採證報告、同局刑警隊鑑識組現場測繪圖及該警察局歸仁分局
「陳瑞忠不明原因死亡案」勘察照片存卷可佐。依現場凌亂不堪
情形觀之，共犯黃榮展及林嘉仁進入房間並綑綁被害人陳瑞忠等
人後，顯有翻箱倒櫃動手搜索屋內財物之事實甚明，設若上訴人
及黃榮展等人係因單純毒品買賣糾紛要向陳瑞忠索討毒品，渠等
又何須動手搜括屋內，察看有無其他財物？再參以證人郭明津於
檢察官偵訊及第一審審理時均明確供稱：拿刀者曾有向屋內喊說
將所有之款項交出等語，及黃榮展等除取走毒品海洛因外，又另
行搜括陳瑞忠之手機等情形綜合判斷，上訴人及共犯黃榮展辯稱
：並無不法所有意圖云云，顯不足取之理由。從形式上觀察，原
判決並無違背法令之情形存在。上訴意旨主張：(一)本件究係何人
見郭明津出手闊綽，而要求徐清展有所表示？又係何人建議行搶
，如何協議分工，原判決均未說明其依憑。(二)上訴人自始即否認
有強盜之犯行，並供稱：當日僅是去拿取毒品，且伊留在車內，
並未下手云云，原判決理由認定上訴人係在樓下接應，有證據上
理由矛盾之違誤；再依證人陳世寶於原審及同案被告黃榮展於第
一審法院所證，上訴人本意僅欲要求陳瑞忠補交成分不足之毒品
。黃榮展與林嘉仁上樓行搶，已逾越計畫之範圍，上訴人自不負
共同正犯之責，原判決對上訴人有利之證據，未說明不予採信之
理由，有理由不備之違誤。(三)原判決既認定徐清展願意找其乾姊
郭明津供上訴人等人行搶，徐清展是否為幫助犯，又徐清展於第
一審法院及原審所證與其於警詢及檢察官偵查時之供述矛盾，原
審未予究明，亦有應於審判期日調查之證據而未予調查之違誤等
語，惟查：（一）犯意聯絡不以明示為必要，即相互間有默示之
合致，亦無不可。依原判決事實之記載及理由論斷之意旨，其就
上訴人與黃榮展、林嘉仁間，如何有犯意聯絡、行為分擔，顯已
明白認定。再原判決既認定上訴人與黃榮展、林嘉仁二人間有共
犯關係，則本件究係共犯中之何人見郭明津出手闊綽，要求徐清
展有所表示，原判決雖未詳予論述，僅係說明之理由較為簡略，
顯然於判決主旨不生影響，按之刑事訴訟法第三百八十條之規定
，尚難執以指摘，資為第三審上訴之合法理由。（二）證據之取
捨與事實之認定，為事實審法院之職權，倘其採證認事並不違背
證據法則，即不得任意指為違法。又證人之陳述部分前後不符，
或相互間有所歧異時，究竟何者為可採，法院仍得本其自由心證
予以斟酌，非謂一有不符或矛盾，即應認其全部均為不可採信。
本件證人徐清展所為之先後證述，雖有不一，仍不影響其就主要
事實之證述所具憑信性，原判決已就相關事證詳加調查論列，復
綜合證人郭明津等人之證言，參互斟酌判斷，資為不利於上訴人
之認定，併已說明其取捨判斷而得心證之理由。再上訴人於原審
雖供稱：伊駕車搭載黃榮展等人至陳瑞忠住處，並在該住處等候
黃榮展等人，本意乃在要求陳瑞忠補交成分不足之毒品而已云云
，惟黃榮展及林嘉仁與上訴人如僅單純欲要求陳瑞忠補交成分不
足之毒品，何須分持西瓜刀及手電筒式信號彈進入，並搜索屋內
財物。原判決依憑卷內證據，認定上訴人早有共同強盜之犯意，
乃駕車搭載分持西瓜刀及手電筒式信號彈之黃榮展等人至陳瑞忠
住處，事畢後再搭載黃榮展等人離去，故上訴人所坦承之駕車「
等候」行為，實係「接應」共犯之犯行，並無與卷內證據不合之
情事。上訴意旨執此指摘，無非就原審採證認事之職權行使，任
憑己見，泛言指摘，再為事實上之爭執，並非依據卷內訴訟資料
而為之具體指摘，自非正當之第三審上訴理由。（三）其餘上訴
意旨，則置原判決之明白論斷於不顧，或仍持原判決已說明理由
而捨棄不採之陳詞辯解，再為事實上之爭執，或就同一證據資料
為相異之評價，或就屬於事實審法院採證認事職權之行使，或就
不影響於判決本旨事項，全憑己見，任意指摘，難謂已符合首揭
法定上訴第三審之要件。其此部分上訴違背法律上之程式，應予
駁回。
貳、傷害罪部分
按刑事訴訟法第三百七十六條所列各罪之案件，經第二審判決者
，不得上訴於第三審法院，法有明文。本件上訴人所犯傷害罪部
分，原審係維持第一審依刑法第二百七十條第一項論處罪刑部分
之判決，駁回上訴人該部分之第二審上訴，核屬刑事訴訟法第三
百七十六條第一款之案件。依首開說明，既經第二審判決，自不
得上訴於第三審法院，上訴人竟復一併提起上訴，顯為法所不
許。其此部分上訴為不合法，應予駁回。
據上論結，應依刑事訴訟法第三百九十五條前段，判決如主文。
中　　華　　民　　國　九十四　年　　九　　月　　二　　日
                      最高法院刑事第七庭
                          審判長法官  林　增　福
                                法官  邵　燕　玲
                                法官  張　清　埤
                                法官  陳　世　雄
                                法官  陳　朱　貴
      本件正本證明與原本無異
                                      書  記  官
中　　華　　民　　國　九十四　年　　九　　月　　八　　日
                                                      Ｅ
